臺灣雲林地方法院刑事判決　　　　　　　　96年度訴字第15號
公　訴　人　臺灣雲林地方法院檢察署檢察官
被　　　告　乙○○
選任辯護人　許哲嘉律師
上列被告因妨害自由案件，經檢察官提起公訴（95年度偵緝字第
321 號），被告於準備程序進行中就被訴事實為有罪之陳述，本
院合議庭裁定進行簡式審判程序，判決如下：
    主  文
乙○○共同犯剝奪他人行動自由罪，處有期徒刑陸月，如易科罰
金，以銀元佰元即新臺幣玖佰元折算壹日。
    事  實  及  理  由
一、本件係經被告乙○○於準備程序進行中就被訴事實為有罪之
    陳述，而經本院合議庭裁定以簡式審判程序審理，則依刑事
    訴訟法第273 條之2 、同法第159 條第2 項之規定，不適用
    傳聞法則有關限制證據能力之相關規定；並得依同法第310
    條之2 之準用同法第454 條之規定製作略式判決書，僅需記
    載犯罪事實、證據名稱及應適用之法條，並得以簡略方式為
    之，合先敘明。
二、犯罪事實：乙○○與黃村為朋友關係，黃村前為虎尾播送系
    統股份有限公司（下稱虎尾播送公司）之股東，與任職虎尾
    播送公司總經理甲○○間，因帳目不清而有債務糾紛。於民
    國88年6 月11日上午10時許，乙○○與黃村、侯明志（另案
    通緝中）、謝維國（另經檢察官為緩起訴處分），共同基於
    剝奪他人行動自由之犯意聯絡，先由侯明志前往甲○○位於
    雲林縣虎尾鎮○○里○○路145 號住處，向甲○○佯稱林錫
    華縣議員欲與其在雲林縣虎尾鎮○○路○ 段416 巷16號之佳
    釀紅酒店碰面，甲○○不疑有他，遂自行駕車前往佳釀紅酒
    店，乙○○、謝維國則在該酒店等候，待甲○○到達後，即
    由乙○○、謝維國各持不具殺傷力之玩具手槍1 支強令甲○
    ○坐上侯明志所駕駛車牌號碼不詳之自小客車，而由謝維國
    坐該車右前座、乙○○與甲○○坐後座，共同將甲○○強行
    載往雲林縣虎尾鎮○○道李斯特加油站斜對面某辦公室內，
    抵達後乙○○即在該辦公室外守候。嗣黃村抵達該辦公室後
    ，謝維國即強行將防彈背心穿在甲○○身上並以手銬將其雙
    手反銬在背後，然後以玩具手槍槍托及拳腳毆打甲○○（傷
    害部分未據告訴），再由黃村以甲○○擔任虎尾播送公司總
    經理帳目不清，涉有侵占為由，要求甲○○賠償，隨後不知
    情之虎尾播送公司股東張明德、高崇文及議員林錫華亦陸續
    到場關心，待黃村與甲○○談妥和解條件後，乙○○即持紙
    張進入辦公室內，讓甲○○先行書寫部分和解內容，於同日
    下午1 時許，黃村、侯明志、甲○○、張明德、高崇文、林
    錫華等人前往虎尾鎮陳春成律師事務所簽署和解書、支票，
    迄至同日下午3 時許，甲○○始離開該律師事務所。
三、前項犯罪事實，有下列證據可資為佐：
    (一)被告乙○○於95年12月12日檢察官訊問時及本院審理時供
      認不諱。
    (二)證人即被害人甲○○於警詢、偵查中之證言。
    (三)證人謝維國、張明德於警詢、偵查中之證言；高崇文、林
      錫華於警詢時之證言。。
    (四)和解書1 份、支票12張。
四、本件被告行為後，刑法已於94年1 月7 日修正，94年2 月2
    日公布，並於95年7 月1 日施行，其中：(一)修正前刑法第33
    條第5 款規定：「罰金：1 元以上」，而依修正後刑法第33
    條第5 款規定：「罰金：新臺幣1,000 元以上，以百元計算
    之。」，比較修正前後刑法第302 條第1 項所定之罰金法定
    刑最低額，修正後之規定並未較有利於被告；(二)刑法第28條
    關於共同正犯之規定亦經修正，而本件被告依修正前後之刑
    法規定均構成共同正犯，新舊法比較結果，修正後之刑法對
    被告並無較有利之情形；(三)修正前刑法第41條第1 項前段規
    定：「犯最重本刑為5 年以下有期徒刑以下之刑之罪，而受
    6 個月以下有期徒刑或拘役之宣告，因身體、教育、職業、
    家庭之關係或其他正當事由，執行顯有困難者，得以1 元以
    上3 元以下折算1 日，易科罰金。」，而被告行為時之易科
    罰金折算標準，依罰金罰鍰提高標準條例第2 條（現已刪除
    ）規定，係就其原定數額提高100 倍折算1 日，則本件被告
    行為時之易科罰金折算標準，應以銀元300 元即新臺幣900
    元折算1 日。被告行為後，刑法第41條第1 項前段修正為：
    「犯最重本刑為5 年以下有期徒刑以下之刑之罪，而受6 個
    月以下有期徒刑或拘役之宣告者，得以新臺幣1, 000 元 、
    2,000 元或3,000 元折算1 日，易科罰金。」，經比較修正
    前後之易科罰金折算標準，修正後之規定並未較有利於被告
    。綜上全部罪刑之結果而為比較，以修正前之刑法較有利於
    被告，應適用修正前之刑法規定論處。
五、核被告乙○○所為，係犯刑法第302 條第1 項之剝奪他人行
    動自由罪。被告與黃村、侯明志、謝維國4 人間，就上開犯
    行互有犯意聯絡及行為分擔，為共同正犯。爰審酌被告不思
    以正當途徑幫助友人解決債務糾紛，竟以剝奪他人行動自由
    之方式解決問題，對被害人身體自由所造成之危害非輕，及
    其犯後坦承犯行、目前在大陸地區從事養殖漁業、教育程度
    為國中畢業等一切情狀，量處如主文所示之刑，並諭知易科
    罰金之折算標準。至被告及謝維國所持有作為剝奪甲○○行
    動自由所用之玩具手槍共2 支，卷內並無證據可證明該手槍
    具有殺傷力而屬違禁物，復未扣案，為免將來執行之困難，
    爰不予宣告沒收。
六、據上論斷，應依刑事訴訟法第273 條之1 第1 項、第299 條
    第1 項前段、第310 條之2 、第454 條第1 項，刑法第2 條
    第1 項前段、第302 條第1 項，修正前刑法第28條、第41條
    第1 項前段，刑法施行法第1 條之1 ，罰金罰鍰提高標準條
    例第2 條（刪除前），現行法規所定貨幣單位折算新臺幣條
    例第2 條，判決如主文。
本案經檢察官丙○○到庭執行職務。
中　　華　　民　　國　　96　　年　　2 　　月　　14　　日
                  刑事第三庭    法  官　王　素　珍
以上正本證明與原本無異。
如不服本判決，應於判決收受後10日內，向本院提出上訴狀（須
附繕本）。
                                書記官　李　達　成
中　　華　　民　　國　　96　　年　　2 　　月　　14　　日
附錄本案論罪科刑法條：
中華民國刑法第302條第1項
（剝奪他人行動自由罪）
私行拘禁或以其他非法方法，剝奪人之行動自由者，處5 年以下
有期徒刑、拘役或3 百元以下罰金。
因而致人於死者，處無期徒刑或7 年以上有期徒刑，致重傷者，
處3 年以上10年以下有期徒刑。
第1 項之未遂犯罰之。
